【裁判字號】    89,上訴緝,5
【裁判日期】    900724
【裁判案由】    肅清煙毒條例
【裁判全文】
臺灣高等法院高雄分院刑事判決    八十九年度上訴緝字第五號
    上  訴  人
    即  被  告  甲○○
右上訴人因肅清煙毒條例案件，不服臺灣高雄地方法院八十六年度訴字第三九四七號
中華民國八十七年三月十九日第一審判決（起訴案號：臺灣高雄地方法院檢察署八十
六年度偵字第二五四九一號），提起上訴，本院判決如左：
      主  文
原判決關於甲○○部分撤銷。
甲○○施用第一級毒品，免刑。
      事  實
一、甲○○曾於民國八十二年間，因違反麻醉藥品管理條例罪，經臺灣高雄地方法院
    判處有期徒刑三月確定；又八十四年間因犯煙毒罪，經臺灣高雄地方法院判處有
    期徒刑三年八月確定，未到案執行而被通緝中，仍未知悔改，甲○○於民國八十
    六年十月二十六日下午某時，在高雄縣鳳山市○○街九號三樓之一，施用第一級
    毒品海洛因一次。嗣於八十六年十月二十七日十六時三十分許，經警在高雄縣鳳
    山市○○街九號三樓之一查獲。
二、案經高雄市政府警察局新興分局移送臺灣高雄地方法院檢察署檢察官偵查起訴。
    於審理中另案由原審裁定送觀察勒戒，認有繼續施用毒品傾向，再裁定施以強制
    戒治，執行期滿。
      理  由
一右揭事實，業據被告甲○○於本院審理中坦承不諱，且被告甲○○於經警查獲當
    日所採尿液經送請高雄市立凱旋醫院檢驗結果，呈嗎啡之陽性反應，亦有高雄市
    立凱旋醫院八十六年十一月十四日高市凱醫檢字第七八八０號煙毒尿液檢驗成績
    書一紙在卷可稽。事證明確，被告甲○○犯行洵堪認定。
二、被告甲○○行為後，毒品危害防制條例已於八十七年五月二十日公布，自同月二
    十二日起施行，以之與行為時之舊法肅清煙毒條例相比較結果，以裁判時之新法
    即毒品危害防制條例之規定有利於被告，自應適用該新法。原判決依屬舊法之肅
    清煙毒條例第九條第一項之罪論擬，自有未洽。被告上訴意旨雖未指摘及此，惟
    原判決既有不當，自應由本院將原判決撤銷改判。核被告甲○○所為，係犯毒品
    危害防制條例第十條第一項之施用第一級毒品罪。其持有第一級毒品海洛因，本
    應以持有論，惟其持有後，進而施用，其持有行為應被施用行為所吸收，故不另
    論其持有第一級毒品罪。
三、按施用第一級毒品者，應先將被告送勒戒處所觀察、勒戒；經觀察、勒戒後，有
    繼續施用毒品傾向者，由檢察官聲請法院裁定令入戒治處所施以強制戒治，其期
    間為一年；經強制戒治期滿，應由檢察官為不起訴處分；又同條例修正施行前繫
    屬法院審理中之案件，由法院依修正後規定處理之，依修正後規定應為不起訴處
    分者，法院應為免刑之判決，毒品危害防制條例第二十條第一項、第二項、第二
    十三條第一項、第三十五條第三款分別定有明文。查被告甲○○於原審判決後，
    另因施用毒品，由原審另案裁定送觀察、勒戒後，認有繼續施用毒品傾向，再裁
    定施以強制戒治一年，茲已執行期滿，有臺灣高雄地方法院刑事裁定、台灣高雄
    看守所附設勒戒處所八十八年九月一日高所正戒勒字第三七一七號函附之證明書
    、戒治執行指揮書、臺灣高雄女子戒治所九十年五月十四日高女戒總字第０二四
    七號受戒治人出所通知書等附於台灣高雄地方法院檢察署八十八年度偵字第四四
    九號、九十年度戒毒偵字第五九九號偵查卷宗，經本院調取上開案卷核閱無訛，
    應依法為免刑之判決。至於扣案含安非他命殘渣之塑膠袋四個、吸管一支，係屬
    原審共同被告陳美秀所有犯非法吸用化學合成麻醉藥品之罪所用之物，已宣告沒
    收確定，與被告甲○○無涉；另扣案煙蒂一支，經送驗結果並無嗎啡、安非他命
    成分，非違禁物，又無極證據足認係被告甲○○所有供犯罪所用之物，爰均不為
    沒收之諭知，附此敘明。
據上論斷，應依刑事訴訟法第三百六十九條第一項前段、第三百六十四條、第二百九
十九條第一項但書，毒品危害防制條例第十條第一項、第二十三條第一項、第三十五
條第三款、刑法第二條第一項前段、第十一條，判決如主文。
本案經檢察官林應華到庭執行職務。
中    華    民    國      九十      年       七       月     二十四   日
                              臺灣高等法院高雄分院刑事第三庭
                                  審判長法官  莊秋桃
                                        法官  莊崑山
                                        法官  陳中和
右正本證明與原本無異。
如不服本判決，應於判決送達後十日內向本院提出上訴狀，其未述理由者並應於提
出上訴狀後十日內向本院補提理由書（應附繕本)。
                                      書記官  梁美姿
中    華    民    國      九十      年       七     月     二十六   日
                                                                      Ｄ


司法院資訊處製作；財團法人民間司法改革基金會備份。
